最高法院刑事判決　　　　　　　　　　　　　　　　九十三年度台上字第八七五號
　　上　訴　人　乙○○
　　　　　　　　甲○○
　　　　　　　　丙○○
　　共　　　同
　　選任辯護人　鄭聯芳律師
右上訴人等因違反水利法案件，不服台灣高等法院台中分院中華民國九十年四月十七
日第二審更審判決（九十年度上更(一)字第七二號，起訴案號：台灣彰化地方法院檢察
署八十五年度偵字第八三六三號），提起上訴，本院判決如左：
    主  文
原判決撤銷，發回台灣高等法院台中分院。
    理  由
本件原判決認定：上訴人乙○○係榮宏砂石場之負責人，上訴人甲○○及丙○○分別
係乙○○僱用之挖土機、大貨車司機，三人均明知彰化縣大城鄉○○○○○段堤防內
三百公尺處之濁水溪行水區內，業經彰化縣政府公告禁採，竟共同基於意圖為自己不
法所有之犯意聯絡，自民國（下同）八十五年十月二十八日上午九時許起，由甲○○
及丙○○分別駕駛乙○○所有之挖土機一台，及車牌號碼ＧＳ｜六一七號大貨車一部
，在該禁採區之河床上挖取而盜採砂石，已盜採之面積約為直徑十二公尺寬、深約一
．五公尺，致生洪水來臨時危及堤防安全之公共危險，迄同日上午十時四十分許，甲
○○駕駛上揭挖土機在上開濁水溪行水區內挖取砂石交予丙○○所駕駛之大貨車時，
經彰化縣警察局刑警隊會同前台灣省刑警大隊、前台灣省水利局及彰化縣政府水利課
人員在該禁採區查獲，並扣得乙○○所有之上開挖土機及大貨車等各一部等情，因而
撤銷第一審不當之判決，改判論處上訴人乙○○、甲○○、丙○○共同違反主管機關
為保護水道，禁止在行水區內擅採砂石之規定，致生公共危險罪刑，固非無見。
惟按證據雖已調查而其內容尚未明瞭者，即與未經調查無異，如遽行判決，仍屬應於
審判期日調查之證據未予調查，其判決當然違背法令。查證人即上訴人乙○○之前手
許純已證稱：榮宏砂石場賣給上訴人乙○○時包括積砂十五萬立方公尺，就在遭查獲
地點，曾因堆置砂石遭罰款一次或二次等語。證人林秋龍亦證稱：我在榮宏砂石場旁
十幾公尺處經營陽興砂石場，自民國（下同）八十一、八十二年間榮宏砂石場在上訴
人乙○○前手即開始堆置砂石，堆置十幾萬立方公尺等語。且上訴人乙○○與許純間
之買賣契約書內曾記載：「壹、買賣項目：挖土機部、抽砂船一部、積砂（現有屯
積）……」，則本件上訴人等挖取之砂石，是否為原來之積砂，即有詳查之必要。又
證人陳東清證稱：「賀伯颱風濁水溪之溪水暴漲，包括這地方（指榮宏砂石行堆積砂
石之處）都被洪水淹沒」，則上訴人乙○○如確曾在該處堆積砂石，似僅因賀伯颱風
為洪水淹沒而已，原判決竟認定「致生危險及堤防安全之公共危險」及「縱被告乙○
○在現場堆置砂石，亦必已遭賀伯颱風所帶來之洪水刷流失」，亦與卷存資料不相
適合，實情究何？原審未詳加勾稽，遽行判決，即有依法應調查之證據未予調查之違
誤。次按水利法已於九十二年二月六日修正公布，該法原第九十二條之一條文業經刪
除，原判決未及比較適用，依原有條文論科，亦有未洽。以上或為上訴意旨所指摘，
或為本院得依職權調查之事項，認原判決仍有撤銷發回更審之原因。至上訴人等被訴
不另諭知無罪部分，本於審判不可分原則，應一併發回更審，以資適法。
據上論結，應依刑事訴訟法第三百九十七條、第四百零一條，判決如主文。
中　　　華　　　民　　　國　　九十三　　年　　　二　　　月　　二十六　　日
                              最高法院刑事第十庭
                                  審判長法官  呂　潮　澤
                                        法官  白　文　漳
                                        法官  吳　昆　仁
                                        法官  孫　增　同
                                        法官  吳　昭　瑩
      右正本證明與原本無異
                                              書  記  官
中　　　華　　　民　　　國　　九十三　　年　　　三　　　月　　　三　　　日
                                                                        Ｑ
